臺灣宜蘭地方法院民事裁定　　　　　　 100年度監宣字第14號
聲　請　人　張聰
　　　　　　林連壽
　　　　　　張煌
　　　　　　張福
　　　　　　張龍
　　　　　　張山
上列聲請人聲請監護宣告事件，本院裁定如下：
    主  文
宣告林木敬（女，民國○○○年○月○日生，身分證統一編號：
Ｚ000000000，住宜蘭縣五結鄉○○村○○鄰○○路三五九巷四０
號）為受監護宣告之人。
選定張聰（男，民國○○○年○月○日生，身分證統一編號：
Ｚ000000000）為受監護宣告之人林木敬（女，民國○○○年○月
○日生，身分證統一編號：Ｚ000000000，住宜蘭縣五結鄉○○村
○○鄰○○路三五九巷四０號）之監護人。
指定張聰（男，民國○○○年○月○日生，身分證統一編號：
Ｚ000000000）、林連壽（男，民國○○○年○○月○○○日生，
身分證統一編號：Ｚ000000000）、張煌（男，民國○○年○月
○日生，身分證統一編號：Ｚ000000000）、張福（男，民國○
○○年○月○○○日生，身分證統一編號：Ｚ000000000）、張
龍（男，民國○○○年○○月○日生，身分證統一編號：Ｚ00000
0000）、張山（男，民國○○○年○月○日生，身分證統一編
號：Ｚ000000000）為共同會同開具財產清冊之人。
聲請程序費用新臺幣壹仟元由受監護宣告之人負擔。
    理  由
一、聲請意旨略以：應受監護宣告之人林木敬（女，民國○○○
    年○月○日生，身分證統一編號：Ｚ000000000，住宜蘭縣五
    結鄉○○村○○鄰○○路三五九巷四０號）年近八十歲，前
    經罹患胃癌後，生活自理能力不足，並自民國九十九年三月
    間起，因罹患癡呆症而不能為意思表示或受意思表示及不能
    辨識其意思表示之效果。聲請人張聰、林連壽、張煌、
    張福、張龍、張山均為應受監護宣告之人林木敬之子
    ，爰依民法第十四條第一項聲請准予宣告林木敬為受監護宣
    告之人，且為維護應受監護宣告之人之各項權益，爰請併予
    選定聲請人張聰擔任應受監護宣告之人林木敬之監護人，
    並指定聲請人之子張聰、林連壽、張煌、張福、張
    龍、張山為共同會同開具財產清冊之人等語。並提出戶籍
    謄本及羅東聖母醫院診斷證明書在卷為證。
二、按對於因精神障礙或其他心智缺陷，致不能為意思表示或受
    意思表示，或不能辨識其意思表示之效果者，法院得因本人
    、配偶、四親等內之親屬、最近一年有同居事實之其他親屬
    、檢察官、主管機關或社會福利機構之聲請，為監護之宣告
    。民法第十四條第一項定有明文。
三、本院審驗應受監護宣告之人林木敬之心神狀況，並採用財團
    法人天主教靈醫會羅東聖母醫院以一百年五月九日天羅聖民
    字第０三三六號函覆，由精神科主任郭約瑟醫師製作之精神
    鑑定報告書所載：(一)應受監護宣告之人林木敬自九十七年五
    月間起，因腹部不適等症狀而至該院住院治療多次，九十八
    年四月六日至同年月二十七日再因嚴重嘔吐而住院後，經開
    腹手術及病理切片檢查而診斷為胃腺癌合併胃穿孔，亦接受
    部分胃切除手術。惟其出院後，身體日益虛弱，認知、社交
    、行動及自理能力逐漸退化。九十九年間其夫過世後，更失
    去語言溝通能力且完全無法理解他人話語，雖經積極住院治
    療與家庭細心照顧，仍長期處於意識不清狀態，大小便失禁
    ，完全無法與外界溝通，終日臥床，日常生活完全仰賴他人
    照顧；(二)應受監護宣告之人現仍處於意識不清狀態，頭部下
    彎且僵直，眼睛閉合，上肢可無意識揮動，下肢無力、僵直
    且攣縮，但可穩坐輪椅，四肢對痛覺有明顯反射性回縮反應
    ，臉部亦有反射性痛苦表情回應；(三)應受監護宣告之人並無
    任何明顯主動或被動溝通意圖，表情淡漠，對他人之出現並
    無任何情緒反應，亦無任何有意義之自發性語言、表情或動
    作表達，是無客觀跡象顯示其能瞭解施測者之任何意向，同
    無證據顯示其具備定向感、記憶、判斷力、運算或其他認知
    功能；(四)應受監護宣告之人於一百年五月六日接受腦波檢查
    ，顯示其有廣泛性大腦功能障礙，主要臨床診斷為極重度失
    智症，整體評估應受監護宣告之人林木敬已完全不能為意思
    表示或受意思表示，不能辨識其意思表示之效果等情，認應
    受監護宣告之人林木敬現因心智缺陷而不能為意思表示或受
    意思表示，亦不能辨識其意思表示之效果，爰依首揭法條規
    定，宣告林木敬為受監護宣告之人。
四、次按，受監護宣告之人應置監護人。法院為監護之宣告時，
    應依職權就配偶、四親等內之親屬、最近一年有同居事實之
    其他親屬、主管機關、社會福利機構或其他適當之人選定一
    人或數人為監護人，並同時指定會同開具財產清冊之人。法
    院選定監護人時，應依受監護宣告之人之最佳利益，優先考
    量受監護宣告之人之意見，審酌一切情狀，並注意下列事項
    ：(一)受監護宣告之人之身心狀態與生活及財產狀況；(二)受監
    護宣告之人與其配偶、子女或其他共同生活之人間之情感狀
    況；(三)監護人之職業、經歷、意見及其與受監護宣告之人之
    利害關係；(四)法人為監護人時，其事業之種類與內容，法人
    及其代表人與受監護宣告之人之利害關係。民法第一千一百
    十條、第一千一百十一條第一項、第一千一百十一條之一分
    別定有明文。
五、查聲請人張聰為受監護宣告之人林木敬之子，業已陳明願
    任受監護宣告之人之監護人，且得其兄弟林連壽、張煌、
    張福、張龍、張山之同意，此見卷附聲請狀即明，本
    院是認聲請人張聰應具監護其母之意願與能力，當認其可
    為受監護宣告之人之利益全力監護，由聲請人張聰擔任受
    監護宣告之人林木敬之監護人，應符合受監護宣告之人之最
    佳利益。至聲請人張聰、林連壽、張煌、張福、張
    龍、張山均為應受監護宣告之人林木敬之子，因避免財產
    爭議而望能共同擔任會同開具財產清冊之人，本院亦認由其
    等共同擔任會同開具財產清冊之人，應能維護受監護宣告之
    人之最佳利益且利於執行會同開具財產清冊之責。秉此，本
    院基於受監護宣告之人林木敬之最佳利益考量，復查無不宜
    由聲請人張聰監護受監護宣告之人林木敬及由聲請人張
    聰、林連壽、張煌、張福、張龍、張山共同擔任會
    同開具財產清冊之人之法定事由，爰依法併予選定聲請人張
    聰擔任受監護宣告之人林木敬之監護人，並指定聲請人張
    聰、林連壽、張煌、張福、張龍、張山為共同會
    同開具財產清冊之人如主文。
六、依民事訴訟法第六百零八條第一項，裁定如主文。
中    華    民    國   100    年    5     月    13    日
                  臺灣宜蘭地方法院家事法庭
                      法  官  陳嘉年
以上正本與原本無異。
本裁定監護宣告部分不得抗告；如不服本裁定關於選定監護人及
指定會同開具財產清冊之人等部分，應於裁定送達後10日內向本
院提出抗告狀（應附繕本）。
中    華    民    國   100    年    5     月    13    日
                      書記官  吳慧芳